臺灣新竹地方法院民事裁定
110年度消債更字第63號
聲  請  人  
即債務人    施供吉  

代  理  人  張琇惠律師
相  對  人  
即債權人    合作金庫商業銀行股份有限公司

法定代理人  雷仲達  
代  理  人  胡順傑  
相  對  人  
即債權人    臺灣土地銀行股份有限公司

法定代理人  謝娟娟  
上列當事人因消費者債務清理事件聲請更生，本院裁定如下：
    主  文
聲請人施供吉自民國一一一年三月十五日下午四時起開始更生程
序。
命司法事務官進行本件更生程序。
    理  由
一、按債務人不能清償債務或有不能清償之虞者，得依本條例所
    定更生或清算程序，清理其債務；債務人無擔保或無優先權
    之本金及利息債務總額未逾新臺幣（下同）1,200 萬元者，
    於法院裁定開始清算程序或宣告破產前，得向法院聲請更生
    ；債務人對於金融機構負債務者，在聲請更生或清算前，應
    向最大債權金融機構請求協商債務清償方案，或向其住、居
    所地之法院或鄉、鎮、市、區調解委員會聲請債務清理之調
    解，消費者債務清理條例（下稱消債條例）第3 條、第42條
    第1 項、第151 條第1 項分別定有明文。此係採前置協商主
    義，是債務人於協商程序中，自應本於個人實際財產及收支
    狀況，依最大誠信原則，商討解決方案。如終究不能成立協
    商，於聲請更生或清算時，法院審酌上開條文所謂「不能清
    償或有不能清償之虞」，允宜綜衡債務人全部收支、信用及
    財產狀況，評估是否因負擔債務，而不能維持人性尊嚴之最
    基本生活條件，所陳報之各項支出，是否確屬必要性之支出
    ，如曾有協商方案，其條件是否已無法兼顧個人生活之基本
    需求等情，為其判斷之準據。又法院開始更生程序之裁定，
    應載明其年、月、日、時，並即時發生效力。法院開始更生
    或清算程序後，得命司法事務官進行更生或清算程序，必要
    時得選任律師、會計師或其他適當之自然人或法人1 人為監
    督人或管理人，復為同條例第45條第1項、第16條第1 項所
    明定。
二、本件聲請意旨略以：聲請人前有不能清償債務之情事，而積
    欠債務數額總計2,661,126元，其中臺灣土地銀行股份有限
    公司房貸拍賣不足額之無擔保債務約1,161,126元、合作金
    庫商業銀行股份有限公司（下稱合作金庫）之有擔保債務約
    1,500,000元，並於民國（下同）110年5月間於本院向債權
    人聲請債務前置調解，最大債權銀行即合作金庫具狀表示：
    提供以債權金額分180期、零利率、每期清償39,656元之還
    款方案等語（見本院卷第87-89頁），惟聲請人表示無法負
    擔還款條件，以致前置調解不成立。為此，爰依消債條例請
    求裁定准許更生等語。
三、經查：
(一)按本條例所稱消費者，指5年內未從事營業活動或從事小規
    模營業活動之自然人；前項小規模營業指營業額平均每月20
    萬元以下者；本條例第2條第1項所定之5年期間，自聲請更
    生或清算前1日回溯5年計算之；第2項所定之營業額，以5年
    內之營業總額除以實際營業月數計算之，消債條例第2條第1
    、2項及消債條例施行細則第4條分別定有明文。本件聲請人
    於110年5月20日向本院聲請更生，依上揭條文之規定，本院
    自應審酌聲請前5年（即105年5月20日起至110年5月19日止
    ）有無從事營業活動。經查，本件聲請人於聲請更生前為兢
    鴻房屋仲介股份有限公司、東東室內裝修工程行之負責人，
    惟兢鴻房屋仲介股份有限公司於105年至109年9月17日停業
    ，且因停業期滿未申請展延停業，業經主管機關於110年11
    月9日廢止登記；另東東室內裝修工程行自105年迄今皆無營
    業稅申報資料，此有經濟部商業司商工登記公示資料查詢服
    務、財政部南區國稅局新營分局110年12月27日函、財政部
    北區國稅局新竹分局110年12月27日函在卷可證（見本院卷
    第83-85、91-128頁），堪認聲請人於聲請更生前5年並無從
    事超過平均每月營業額20萬元之營業活動。是依前揭說明，
    聲請人核屬消債條例所稱消費者，先予敘明。
(二)聲請人主張積欠無擔保、無優先權債務約1,161,126元、有
    擔保債務1,500,000元，且於提出本件更生之聲請前，曾向
    本院聲請債務前置調解，惟因雙方未能達成共識，以致前置
    調解不成立乙情，此有債權人清冊、聲請人110年5月20日聲
    請狀、合作金庫110年6月3日陳報狀、本院公務電話紀錄附
    於本院110年度司消債調字第100號卷及本案卷內可稽（見調
    解卷第19、79、87頁、本院卷第131頁），業經本院依職權
    調閱上開全卷查核屬實，堪認聲請人已依消債條例之規定聲
    請前置調解而未能成立。則聲請人據以聲請更生，本院自應
    綜合聲請人目前全部收支及財產狀況，評估是否已不能維持
    符合人性尊嚴之最基本生活條件，而有「不能清償或不能清
    償之虞」之情事而定。
(三)聲請人現任職於忠華保全事業股份有限公司擔任保全員，每
    月薪資是以工作日數計算，業據提出自願職保被保險人投保
    資料表、110年1至10月份薪資明細在卷為證（見本院卷第61
    -65頁）。依聲請人上開所提薪資明細核算，聲請人每月實
    領薪資，加計預發薪資、強制執行扣薪、其他津貼，聲請人
    每月收入所得約為20,314元【計算式：（19,939＋21,589＋25
    ,392＋23,204＋21,016＋22,190＋12,035＋17,762＋22,493＋17,52
    1）÷10】，則本院暫以前開債務人每月平均薪資收入20,314
    元，作為計算債務人目前償債能力之依據。又聲請人主張每
    月必要生活支出為：健保費352元、勞保費1,818元、其他保
    險費50元、租金及管理費9,423元、水費212元、電費1,724
    元、手機費868元、膳食費7,200元、交通費500元、雜支1,0
    00元，總計：23,147元，並提出房屋租賃契約書、住戶繳費
    收據、水電費繳費憑證、電信費繳費證明單據等件在卷為證
    （見調解卷第47-57頁、本院卷第51頁）。然查：就健保費3
    52元、其他保險費50元之部分，據聲請人上開提出之薪資明
    細所示，健保費、其他保險費支出已先自薪資內扣除後始發
    給上開淨額，故聲請人於生活必要支出中主張健保費、其他
    保險費部分，不應重覆列計，應予剔除；至聲請人其餘生活
    支出部份，仍不得高於衛生福利部公告臺灣省111年每人每
    月必要生活費用17,076元（111年度每月生活所必需〈必要生
    活費用〉數額一覽表，見本院卷第129頁），逾此範圍之數額
    應予剔除，則本件聲請人每月生活必要支出為17,076元，洵
    堪認定。
(四)從而，本院審酌聲請人每月收入20,314元，經扣除必要生活
    支出17,076元後，剩餘3,238元可供清償，已不足負擔前置
    調解時，最大債權銀行即合作金庫提出每月清償39,656元之
    還款方案，遑論聲請人現積欠之債務，其利息部分等仍持續
    增加中，待清償之債務總額應屬更高，足見聲請人主張其有
    不能清償債務之情事存在，尚堪採信。本院再審酌聲請人為
    48年出生，現年63歲，前曾罹患癌症，其名下除有9筆現存
    個人保單（含健康、傷害保險）、2筆投資、80年出廠之車
    牌號碼00-0000汽車外，尚有台南市○○區○○段000地號土地，
    此有全國財產稅總歸戶財產查詢清單、診斷證明書、土地登
    記第一類謄本、戶籍謄本、本院依職權調查聲請人之稅務電
    子閘門財產所得調件明細表及法務部—高額壽險資訊連結作
    業表等件在卷為證（見調解卷第31、59頁、本院卷第15-36
    、49、53頁），然該土地已設定抵押權於合作金庫，故該土
    地是否得以順利換價，抑或換價後是否足以清償聲請人所負
    欠之債務已非無疑，是以聲請人現今已無足可抵充上開債務
    之財產，當可認定，堪認聲請人客觀上經濟狀況已有不能清
    償債務之情形，而有藉助更生制度調整其與債權人間之權利
    義務關係而重建其經濟生活之必要。
四、綜上所述，聲請人係一般消費者，其已達不能清償債務之程
    度，其中無擔保或無優先權之債務未逾12,000,000元，且未
    經法院裁定開始清算程序或宣告破產；又查無消債條例第6
    條第3項、第8條或第46條各款所定駁回更生聲請之事由存在
    ，則聲請人聲請更生，即應屬有據。本件聲請人聲請更生既
    經准許，併依上開規定命司法事務官進行本件更生程序，爰
    裁定如主文。至聲請人於更生程序開始後，應提出足以為債
    權人會議可決或經法院認為公允之更生方案以供採擇，而司
    法事務官於進行本件更生程序、協助債務人提出更生方案時
    ，亦應依債務人之薪資變化、社會常情及現實環境衡量債務
    人之償債能力，並酌留其生活上應變所需費用，進而協助債
    務人擬定允當之更生方案，始符消債條例重建債務人經濟生
    活之立法目的，附此敘明。
中　　華　　民　　國　　111 　年　　3 　　月　　15　　日
              民事第一庭法　　　官　楊明箴
以上正本係照原本作成。
本裁定不得抗告。
中　　華　　民　　國　　111 　年　　3 　　月　　15　　日
                        書　記　官　劉亭筠